【裁判字號】    98,易,204
【裁判日期】    981026
【裁判案由】    贓物
【裁判全文】
臺灣花蓮地方法院刑事判決               98年度易字第204號
公  訴  人  臺灣花蓮地方法院檢察署檢察官
被      告  甲○○
                    （現於臺灣花蓮監獄另案執行中）
上列被告因贓物案件，經檢察官提起公訴（98年度偵字第2632號
），本院判決如下：
    主  文
甲○○無罪。
    理  由
一、公訴意旨略以：被告甲○○明知乙○○於民國98年4 月20日
    凌晨某時，於花蓮縣壽豐鄉木瓜溪沿岸某處，欲出售之6、7
    台全新、精工牌瓦斯爐係來路不明之贓物，竟基於故買贓物
    之故意，以新臺幣（下同）1 萬元之代價向乙○○購買上開
    瓦斯爐，嗣後將上開瓦斯爐藏置於花蓮縣新城鄉佳山基地附
    近某處廢棄豬舍內，因認被告係涉犯刑法第349條第2項之故
    買贓物罪嫌云云。
二、犯罪事實應依證據認定之，無證據不得推定其犯罪事實，而
    所謂認定犯罪事實之證據，係指足以證明被告確有犯罪行為
    之積極證據而言，該項證據必須適合於被告犯罪事實之認定
    ，始得採為斷罪之資料，不能證明被告犯罪，應諭知無罪之
    判決，刑事訴訟法第154 條第2 項、第301 條第1 項分別定
    有明文。再按，事實之認定，應憑證據，如未能發現相當證
    據，或證據不足以證明，自不能以推測或擬制之方法，為裁
    判基礎；且認定不利於被告之事實須依積極證據，苟積極證
    據不足為不利於被告事實之認定時，即應為有利於被告之認
    定；另認定犯罪事實所憑之證據，雖不以直接證據為限，間
    接證據亦包括在內，然無論直接證據或間接證據，其為訴訟
    上之證明，須於通常一般之人均不致有所懷疑，而得確信其
    為真實之程度者，始得據之為有罪之認定，倘其證明尚未達
    到此一程度，而有合理之懷疑存在，無從使事實審法院得有
    罪之確信時，即應由法院為諭知被告無罪之判決（最高法院
    40年臺上字第86號、30年上字第816 號、76年臺上字第4986
    號判例參照）。復按刑法故買贓物罪之成立，固必以他人犯
    有財產上之犯罪為前提，且行為人主觀上必須對其所收受之
    物係他人為財產犯罪所得之物有所認識，並進而故買，始具
    故買贓物之故意，如不能證明行為人有贓物認識，雖予以故
    買，仍不得以故買贓物罪相繩。
三、公訴人認被告甲○○涉有上開故買贓物犯行，無非係以證人
    即被害人張耀西、證人乙○○於警詢及偵查中之證述為其論
    據。訊據被告甲○○雖坦承於起訴書所載時、地向乙○○購
    買上開瓦斯爐，惟否認有何故買贓物之犯行，辯稱：「我是
    朋友介紹而與乙○○認識，乙○○之前在做汽車廢油回收，
    我從事修車方面，我們會碰面。98年4 月間某日接近凌晨時
    乙○○打電話與我聯絡，那天很晚，又下雨，他說他在推銷
    廚具，廚具大家都會用到，我會同意與他見面，是因他之前
    欠我5 千元，我之前又聯絡不到他，他約我見面我才會與他
    見面，我有向他討錢的意思，我們就約中間地點見面，當天
    我看到他開貨車過去。」、「買瓦斯爐的原因是乙○○欠我
    錢，他說是倒店貨，而我要不到他欠我的錢。」、「我完全
    沒有懷疑過那是贓物。」、「我知道乙○○之前有竊盜前科
    ，但沒有想到東西可能是他偷的。」等語。
四、經查：
(一)據證人乙○○於本院結證表示：「我偷完小貨車把車子開回
    花蓮後才打電話給甲○○，因我欠甲○○錢，我跟他說我朋
    友公司有不要的瓦斯爐，問他要不要抵帳，我跟甲○○說這
    是倒店剩的，我跟他說是中古的，這些貨實際上不是朋友的
    倒店貨，是我騙他的。」、「見面後我跟他說這是朋友倒店
    的貨，我說這是八成新，他沒有檢查瓦斯爐狀況，因當時下
    大雨，我有跟他說這是瓦斯爐，他沒有注意看我載的貨，我
    有欠他錢，所以他答應，他有說如果是贓物他不要，我就跟
    他保證說那不是贓物，他才收。」等語，與被告所辯大致相
    符，足認被告確因想追討債款始同意購買上開瓦斯爐，而乙
    ○○亦告以上開瓦斯爐係倒店貨，即難認定被告購買時有明
    知為贓物之認識。
(二)又雖乙○○有竊盜前科且過去未從事廚具之銷售、上開瓦斯
    爐來歷不明且未附保證書、交易的時間及地點與一般尋常廚
    具買賣有別等情，固使被告是否就瓦斯爐為贓物知情，存有
    可疑之處。然刑法第349條第2項之故買贓物罪，須以直接故
    意犯之，不處罰未必故意。乙○○之竊盜前科不一定得推論
    其出售之物均屬贓物；又案發當時處經濟不景氣期間，廚具
    業者倒店而以低價售出庫存品抵債之情形，非不可能，乙○
    ○係從事資源回收業，其向經營不善之廚具店收取倒店貨而
    轉售，亦有可能；再以被告與乙○○間有金錢債務關係，被
    告為收回欠款，於深夜與乙○○在路邊會面，協談以收購上
    開瓦斯爐之部分價款抵償債務，亦屬合於情理；另倒店貨與
    經由一般正常銷售通路出售之商品，自有價格上的差異，亦
    難據本件銷售之金額高低推論被告有明知為贓物之情事。從
    而，依卷內之證據，尚難就被告有明知上開瓦斯爐為贓物之
    認識乙事，尚未能達於無可懷疑之確信程度，揆上說明，即
    應為無罪之認定。
(三)綜上所述，檢察官所舉證據無從證明被告有故買贓物之直接
    故意，復查無何積極證據足資證明被告涉有起訴意旨所指之
    犯行，自屬不能證明其犯罪，應為被告無罪之諭知。
據上論斷，應依刑事訴訟法第301 條第1 項，判決如主文。
本案經檢察官龔書安到庭執行職務
中    華    民    國    98    年    10    月    26    日
                  刑事第四庭  審判長法  官  張宏節
                                    法  官  蔡寶樺
                                    法  官  沈培錚
以上正本證明與原本無異。
如不服本判決應於收受送達後10日內向本院提出上訴書狀，並應
敘述具體理由。其未敘述上訴理由者，應於上訴期間屆滿後20日
內向本院補提理由書(均須按他造當事人之人數附繕本)「切勿逕
送上級法院」。
中    華    民    國    98    年    10    月    28    日
                                    書記官


司法院資訊處製作；財團法人民間司法改革基金會備份。
